【裁判字號】    97,訴,394
【裁判日期】    970722
【裁判案由】    毒品危害防制條例
【裁判全文】
臺灣苗栗地方法院刑事判決               97年度訴字第394號
公  訴  人  臺灣苗栗地方法院檢察署檢察官
被      告  甲○○
                    （現另案於臺灣臺中監獄苗栗分監執行）
上列被告因違反毒品危害防制條例案件，經檢察官提起公訴（97
年度毒偵字第622 號），被告於本院行準備程序時就被訴事實為
有罪之陳述，經本院合議庭裁定由受命法官獨任進行簡式審判程
序，判決如下：
    主  文
甲○○施用第一級毒品，累犯，處有期徒刑拾壹月。又施用第二
級毒品，累犯，處有期徒刑拾壹月；扣案之第二級毒品甲基安非
他命包（驗餘後合計淨重零點零柒肆公克）沒收銷燬之。應
執行有期徒刑壹年捌月；扣案之第二級毒品甲基安非他命包（
驗餘後合計淨重零點零柒肆公克）沒收銷燬之。
    事  實
一、甲○○前於民國88年間因施用毒品案件，經本院裁定送觀察
    、勒戒後，認無繼續施用毒品之傾向，由臺灣苗栗地方法院
    檢察署檢察官於民國88年6 月21日，以88年度偵字第2257號
    為不起訴處分確定。復因施用毒品案件，經本院裁定送觀察
    、勒戒後，因認有繼續施用毒品之傾向，再經本院裁定令入
    戒治處所施以強制戒治，嗣因上開強制戒治成效經評定合格
    ，而於89年4 月8 日停止戒治出所，所餘期間交付保護管束
    ，於89年11月22日保護管束期滿而執行完畢；刑事責任部分
    ，則由臺灣苗栗地方法院檢察署檢察官以88年度毒偵字第39
    2 號提起公訴，並經本院以89年度易字第20號判決判處有期
    徒刑6 月確定。甲○○又於上述強制戒治執行完畢後5 年內
    ，於93年間再次因施用第一級毒品海洛因及第二級毒品安非
    他命案件，分別經臺灣高等法院臺中分院以93年度上訴字第
    1960號、93年度上易字第1534號判決判處有期徒刑10月、1
    年，上開2 罪經臺灣高等法院臺中分院以94年度聲字第251
    號裁定定應執行有期徒刑1 年8 月確定。另因竊盜案件，經
    本院以93年度易字第253 號判決判處有期徒刑1 年8 月確定
    ，並與前開毒品案件合併應執行有期徒刑3 年4 月，於96年
    4 月3 日縮短刑期假釋出監，所餘刑期交付保護管束，並於
    96年7 月16日保護管束期滿未經撤銷，其未執行之刑，以已
    執行論。
二、詎甲○○猶不知悔改，基於施用第一級毒品之犯意，於97年
    1 月25日凌晨1 時許，在其位於苗栗縣公館鄉五谷村15鄰五
    谷176 之2 號住處，以將海洛因摻入香菸點火吸食之方式，
    施用第一級毒品海洛因1 次。另基於施用第二級毒品之犯意
    ，於97年1 月25日凌晨4 時許，在其友人賴進鈞位於苗栗縣
    後龍鎮○○街250 之42號住處，以將甲基安非他命置於吸食
    器內，用火燒烤後吸其煙霧之方式，施用第二級毒品甲基安
    非他命1 次。嗣於97年1 月25日晚上8 時20分許，甲○○駕
    駛車號3633-PQ 號自小客車，在臺中縣大安鄉○○路與田尾
    路口，因行跡可疑，為警盤查時，於該車內置物箱發現第二
    級毒品甲基安非他命3 包（驗餘後合計淨重0.0743公克）及
    吸食器1 組，予以扣案外，並經其同意採集尿液送驗後，確
    呈嗎啡及甲基安非他命陽性反應，而查悉上情。
三、案經臺中縣警察局大甲分局報請臺灣臺中地方法院檢察署偵
    辦，經同署呈請臺灣高等法院臺中分院檢察署檢察長核轉臺
    灣苗栗地方法院檢察署檢察官偵查起訴。
    理  由
一、上開犯罪事實，業據被告甲○○於偵查中、本院準備程序及
    審理時坦承不諱，且其經司法警察採集尿液送檢驗結果，確
    呈嗎啡及甲基安非他命陽性反應，有中山醫學大學附設醫院
    檢驗科藥物檢測中心於97年2 月14日出具之尿液檢驗報告（
    見臺灣臺中地方法院檢察署97年度毒偵字第848 號卷第20頁
    ）、台中縣警察局大甲分局海墘派出所委託鑑驗尿液代號與
    真實姓名對照表各1 份在卷可稽（見臺中縣警察局大甲分局
    卷第23頁）。而扣案之第二級毒品甲基安非他命3 包（驗餘
    合計淨重0.0743公克），經行政院衛生署草屯療養院草療鑑
    字第0970001056號鑑定書鑑驗結果，確呈甲基安非他命反應
    ，有卷附行政院衛生署草屯療養院鑑定書1 份附卷可參（見
    臺灣臺中地方法院檢察署97年度毒偵字第848 號卷第9-10頁
    ）。此外，復有扣案之吸食器1 個及查獲現場照片共9 張可
    資佐證。是被告自白核與事實相符，其施用第一、二級毒品
    之犯行，洵堪認定。
二、按毒品危害防制條例於92年7 月9 日修正公布，自93年1 月
    9 日施行，其中第20條、第23條將施用毒品之刑事處遇程序
    ，區分為「初犯」及「5 年內再犯」、「5 年後再犯」。依
    其立法理由之說明：「初犯」，經觀察、勒戒或強制戒治後
    ，應為不起訴處分或不付審理之裁定；經觀察、勒戒或強制
    戒治執行完畢釋放後，「5 年內再犯」者，因其再犯率甚高
    ，原實施之觀察、勒戒及強制戒治既無法收其實效，爰依法
    追訴或交付審理。至於經觀察、勒戒或強制戒治執行完畢釋
    放後，「5 年後再犯」者，前所實施之觀察、勒戒或強制戒
    治已足以遮斷其施用毒品之毒癮，為期自新及協助其斷除毒
    癮，仍適用「初犯」之規定，先經觀察、勒戒或強制戒治之
    程序。從而依修正後之規定，僅限於「初犯」及「5 年後再
    犯」二種情形，始先經觀察、勒戒或強制戒治程序。倘被告
    於5 年內已再犯，經依法訴追處罰，縱其第3 次（或第3 次
    以上）再度施用毒品之時間，在初犯經觀察、勒戒或強制戒
    治執行完畢5 年以後，已不合於「5 年後再犯」之規定，且
    因於「5 年內再犯」，顯見其再犯率甚高，原實施觀察、勒
    戒或強制戒治，已無法收其實效，即應依該條例第10條處罰
    ，最高法院95年第7 次刑事庭會議決議可資參照。查本案被
    告甲○○前因施用毒品案件，經本院裁定送觀察、勒戒後，
    因認有繼續施用毒品之傾向，再經本院裁定令入戒治處所施
    以強制戒治，嗣因上開強制戒治成效經評定合格，而於89年
    4 月8 日停止戒治出所，所餘期間交付保護管束，於89年11
    月22日保護管束期滿而執行完畢之事實，有卷附臺灣高等法
    院被告前案紀錄表在卷足憑，其於89年11月22日強制戒治執
    行完畢釋放後，距本案施用毒品犯行，固已逾5 年，惟被告
    於前揭強制戒治執行完畢釋放後5 年內之93年1 月初某日起
    至93年8 月6 日凌晨1 時許止及自93年3 月9 日零時許起至
    93年5 月23日1 時許止，因再犯毒品危害防制條例第10 條
    之犯行，由臺灣苗栗地方法院檢察署檢察官提起公訴後，業
    經臺灣高等法院臺中分院分別以93年度上訴字第1960號、93
    年度上易字第1534號判決判處有期徒刑10月、1 年，上開2
    罪經臺灣高等法院臺中分院以94年度聲字第251 號裁定定應
    執行有期徒刑1 年8 月確定等情，亦有臺灣高等法院被告前
    案紀錄表各1 份附卷可參，則依前揭說明，即與毒品危害防
    制條例第20條第3 項所定「5 年後再犯」之情形不相符合，
    自應依法追訴。
三、又按海洛因、甲基安非他命分別為毒品危害防制條例第2條
    第2 項第1 、2 款所規定之第一、二級毒品，不得非法施用
    。核被告甲○○所為，係犯毒品危害防制條例第10條第1 項
    之施用第一級毒品罪及同條例第10條第2 項之施用第二級毒
    品罪。其施用前後持有第一、二級毒品之低度行為，分別為
    施用之高度行為所吸收，均不另論罪。被告所犯上開施用第
    一、二級毒品罪間，犯意各別，方法不同，罪名亦殊，應予
    分論併罰。又被告前有如事實欄一所載之刑案科刑及執行紀
    錄，甫於96年7 月16日執行完畢等情，有卷附臺灣苗栗地方
    法院檢察署刑案資料查註紀錄表及臺灣高等法院被告前案紀
    錄表各1 份在卷可稽，其受有期徒刑之執行完畢，於5 年以
    內故意再犯本件有期徒刑以上之罪，為累犯，應依刑法第47
    條第1 項之規定加重其刑。爰審酌被告前已因施用毒品案件
    經送觀察勒戒及強制戒治後，猶不思戒絕革除惡習，再次漠
    視法令禁制而為本案施用毒品之犯行，顯見其戒除毒癮之意
    志薄弱，惟念其犯後坦承犯行，態度尚佳，且施用毒品所生
    危害，實以自戕身心健康為主，對於他人生命、身體、財產
    等法益，尚無明顯而重大之實害，暨衡酌檢察官具體求刑之
    範圍等一切情狀，分別量處如主文所示之刑，並定其應執行
    之刑，以資懲儆。
四、再按查獲之毒品，不問屬於犯人與否，均沒收銷燬之，毒品
    危害防制條例第18條第1 項前段定有明文。本件扣案之第二
    級毒品甲基安非他命3 包（驗餘後合計淨重0.0743公克），
    均應依法宣告沒收併銷燬之，至包裹甲基安非他命之包裝袋
    共3 個，因分別有第二級毒品甲基安非他命黏附其上，無法
    分離，認屬甲基安非他命之一部分，併予沒收銷燬之，附此
    敘明。另扣案之吸食器1 組，雖據扣案，然非被告所有之物
    ，業據被告於本院審理時供述明確，且無證據足認供被告施
    用毒品所用之物，自無從於本案宣告沒收，併此敘明。
據上論斷，應依刑事訴訟法第273 條之1 第1 項、第299 條第1
項前段，毒品危害防制條例第10條第1 項、第2 項、第18條第1
項前段，刑法第11條前段、第47條第1 項、第51條第5 款，判決
如主文。
本案經檢察官陳佞如到庭執行職務。
中    華    民    國    97    年     7    月    22    日
                  刑事第三庭    法  官  林佩儒
以上正本證明與原本無異。
如不服本判決，應於判決送達後10日內向本院提出上訴狀（應敘
述具體理由並附繕本）。
上訴書狀如未敘述上訴理由，應於上訴期間屆滿後20日內補提理
由書狀於本院。
                                書記官  陳玲君
中    華    民    國    97    年    7     月    22    日
附記論罪之法條全文：
毒品危害防制條例第10條
施用第一級毒品者，處6月以上5年以下有期徒刑。
施用第二級毒品者，處3年以下有期徒刑。


司法院資訊處製作；財團法人民間司法改革基金會備份。
